臺灣橋頭地方法院刑事判決
111年度交簡上字第85號
上  訴  人  臺灣橋頭地方檢察署檢察官
上  訴  人
即  被  告  戴嘉甫



選任辯護人  王國泰律師
上列上訴人因被告過失傷害案件，不服本院簡易庭民國111年4月
13日110年度簡字第2479號所為第一審簡易判決（原聲請簡易判
決處刑案號：110年度偵字第13060號），提起上訴，本院管轄之
第二審合議庭判決如下：
    主  文
原判決撤銷。
戴嘉甫犯過失傷害罪，處拘役貳拾日，如易科罰金，以新臺幣壹
仟元折算壹日。
　　犯罪事實
一、戴嘉甫考領有合格普通小型車駕駛執照，於民國110年3月25
    日13時27分許，駕駛車牌號碼000-0000號租賃小貨車（下稱
    本案貨車），沿高雄市路竹區中山南路外側車道由北往南方
    向行駛至該路段與民主路之交岔路口時，本應注意汽車行駛
    時，駕駛人應注意車前狀況，並隨時採取必要之安全措施，
    而依當時天候晴、日間自然光線、柏油路面乾燥、無缺陷、道
    路無障礙物及視距良好，並無不能注意之情狀，竟疏未注意及此
    ，追撞同車道前方停等紅燈之賈澤民所駕駛車牌號碼00-000
    0號自用小客車（下稱本案汽車），致賈澤民受有右膝鈍挫
    傷之傷害。嗣經戴嘉甫於肇事後，於其過失傷害犯行尚未被
    有偵查犯罪職權之公務員發覺前，親自電話報警，並已報明
    肇事人姓名、地點，請警方前往處理，且警據報前往處理時
    ，亦主動向到現場處理交通事故之員警承認其為車禍肇事者
    ，並接受裁判，始查悉上情。
二、案經賈澤民訴由高雄市政府警察局湖內分局報告臺灣橋頭地
    方檢察署檢察官偵查後聲請依簡易判決處刑。
    理  由
壹、程序部分
　　按被告以外之人於審判外之言詞或書面陳述，除法律有規定
    者外，不得作為證據；被告以外之人於審判外之陳述，雖不
    符前4條之規定，而經當事人於審判程序同意作為證據，法
    院審酌該言詞陳述或書面陳述作成時之情況，認為適當者，
    亦得為證據，刑事訴訟法第159條第1項、第159條之5第1項
    分別定有明文。本件所引用之被告戴嘉甫以外之人於審判外
    之陳述，當事人於本院審判程序時均同意有證據能力（交簡
    上卷第166頁），本院審酌前開證據作成或取得時之狀況，
    並無違法或不當情事，復經本院於審判期日依法進行調查、
    辯論，應均具證據能力，合先敘明。
貳、實體部分
一、認定事實所憑之證據及理由
　　㈠訊據被告固坦承於前揭時地，駕駛本案貨車時因未注意車
      前狀況而追撞本案汽車，然矢口否認有何過失傷害犯行，
      辯稱：告訴人並未因本案車禍受傷等語（交簡上卷第167
      頁）；辯護人則為被告辯護以：告訴人於本案車禍後向醫
      院主訴頭暈、肩背拉傷，沒有器質性損害，告訴人經電腦
      斷層掃描，也無法證明告訴人受有傷害，告訴人並未受有
      刑法上所謂之傷害；另告訴人於急診時並未主訴或檢查出
      有右膝鈍挫傷之傷勢，應非本案車禍造成之傷勢等語（交
      簡上卷第169頁）。
　　㈡經查，被告於前揭時間、地點駕駛本案貨車，因未注意車
      前狀況，追撞停等紅燈之本案汽車等事實，為被告坦承不
      諱（交簡上卷第91頁），核與證人即告訴人賈澤民於警詢
      時之證述、審理中具結證述（警卷第11至14頁，交簡上第
      154至158頁）大致相符，並有高雄市政府警察局道路交通
      事故調查報告表（一）、（二）-1、道路交通事故現場圖
      、道路交通事故談話紀錄表等件（警卷19至22、23至29頁
      ，他卷第45至47頁）在卷可查。是此部分事實，已堪先予
      認定。
　　㈢告訴人因本案車禍受有右膝鈍挫傷之認定
　　　⒈證人即告訴人於交通事故談話紀錄中稱：無明顯外傷；
        我覺得脖子、腰椎因為追撞反作用力關係不舒服，事後
        我再自行去醫院檢查等語（警卷第25頁）；警詢中指述
        ：車禍當下我頭暈及肩背拉傷，後續去看國術館，發現
        右邊膝蓋關節疼痛腫脹等語（警卷第9頁）；於本院審
        理中具結證述：交通事故談話紀錄中，我當時不舒服的
        感覺是指脖子、頸椎有點僵硬和痠麻，我在車禍後於11
        0年3月26日9時9分才去台南市立醫院就診的原因是車禍
        當時我受到很大的撞擊，受到反作用力向後仰，有短暫
        的暈眩，我回復正常後有看我四肢沒有外傷，坐在那裏
        休息，被告有過來開我的車門，我除了僵硬外還可以走
        動，因我顧慮到我還有車子的問題，且要到空軍航校上
        課，就跟警察說先不用叫救護車，我回去再檢查；當時
        因為新冠的關係我也不太想去醫院，但我隔天起床發現
        脖子僵硬、肌肉痠痛明顯，我怕有隱藏傷勢，才去醫院
        檢查，我當時是頭暈、身體頸部以上僵硬、膝蓋有不適
        的感覺，醫生有開止暈、止痛藥，我不敢吃太多西藥，
        後來就去做傳統療法治療膝蓋，但在國術館是貼膏藥，
        沒有證明資料；我在醫院是自費做斷層掃瞄，因為健保
        有些條件，我想檢查所以自費，但結果沒什麼大問題等
        語（交簡上卷第154至158頁）。是以，告訴人於案發當
        日製作交通事故談話紀錄時，雖自稱無明顯外傷，然於
        110年5月4日向警方對被告提起過失傷害告訴時，即指
        稱因本案車禍導致右邊膝蓋關節疼痛腫脹，於本院審理
        中亦指稱於110年3月26日就診時即向醫院表達膝蓋有不
        適的感覺。
　　　⒉次查，告訴人於110年3月26日前往台南市立醫院骨科就
        診，經醫師診斷病名為右膝鈍挫傷乙節，有台南市立醫
        院110年5月19日骨科診斷證明書（診治醫師：張浩銘）
        可佐（交簡上卷第105頁）可佐。衡以鈍挫傷之傷勢通
        常並無外部明顯可見之流血傷口，且一般不會有危及生
        命之立即危險，是告訴人雖於案發後未於當日即110年3
        月25日立即就醫，而於發生車禍翌日即110年3月26日後
        因不適始就診，尚與常情無違。
　　　⒊復依本案車禍現場照片（警卷第31至33頁），可見本案
        汽車遭撞擊後，後車廂部位嚴重凹陷變形，本案貨車之
        前車頭保險桿部位亦明顯歪斜呈半脫落狀態；且被告於
        交通事故談話紀錄中稱：我當時有用遮陽板，所以沒有
        看到紅綠燈號誌，我的行車時速約40至50公里，煞車來
        不及發生碰撞等語（警卷第19頁），於本院審理中自陳
        ：車禍發生後，告訴人的車子有被往前推移，車禍發生
        後本案汽車與本案貨車間之距離如警卷第31頁照片編號
        4所示，雙方未移動車輛等語（交簡上卷第88頁），均
        可見案發當時被告行車速度非慢，煞車不及之撞擊力道
        必非輕微，且撞擊後本案汽車乃自停等紅線處被往左前
        方推移至本案路口中央（見道路交通事故現場圖，警卷
        第19頁），本案汽車車尾與本案貨車車頭間隔至少一部
        汽車車身長度以上之距離，亦顯見車禍撞擊力道極大，
        因此撞擊力道導致車內之告訴人碰撞車身內部車體導致
        鈍挫傷，亦未違反常理。準此，足認告訴人指述其因本
        案車禍撞擊之作用力，導致其右膝受有鈍挫傷等節，堪
        可採信。
　　　⒋是被告就本案車禍有過失，且其過失行為導致告訴人受
        有右膝鈍挫傷乙節已堪認定。
　　㈣告訴人另經診斷之頭暈、肩背拉傷並非刑法意義上之傷害
　　　⒈按刑法上所謂傷害兼指生理機能及身體外形之損害或不
        良改變而言，諸如毛髮、指甲截斷、綑綁後造成淤血、
        以皮帶抽打背臀、滴蠟在身上造成瘀青、擦傷、紅腫、
        對身體之穿刺、穿環，或以強暴脅迫使其精神上受重大
        打擊等皆屬之，惟其程度仍須造成身體或健康之確實傷
        害，始足當之（最高法院104年度台上字第3946號判決
        意旨參照）。
　　　⒉告訴人雖於交通事故談話紀錄、警詢、本院審理中，分
        別提及其於本案車禍後脖子、腰椎感到不舒服，受有頭
        暈及肩背拉傷，頭暈、身體頸部以上僵硬等狀況，業如
        前載，且告訴人於110年3月26日急診時主訴頭暈、頸與
        上背疼痛，經診斷病名為頭暈及肩背拉傷等情，有台南
        市立醫院110年3月26日急診醫學科診斷證明書（診治醫
        師：陳郁錚）、台南市立醫院111年7月1日南市醫字第1
        110000591號函暨所附告訴人110年3月26日急診病歷可
        佐（警卷第15頁，交簡上卷第61至73頁）。
　　　⒊然查，經本院函詢台南市立醫院是否有對於告訴人主訴
        輕微頭暈及頸、上背部疼痛實施病理檢查，該院由陳郁
        錚醫師回覆略以：告訴人有做電腦斷層掃描，排除有器
        質性損害，實質性損害排除，告訴人自訴的症狀為病人
        自我感覺，無法由檢查證實；「頭暈及肩背拉傷」為病
        人自我主觀感覺，醫師不能否定病人主觀的不適感，無
        法為個人的感覺做延伸評論等語，有臺南市立醫院111
        年9月13日南市醫字第1110000823號函暨所附告訴人之
        就醫摘要一份（交簡上卷第137至139頁）。是依該院函
        文所示，堪認告訴人指述於本案車禍後有頭暈、肩背拉
        傷之情形乃個人主觀感受，尚無任何病理檢查結果或其
        他客觀證據證明告訴人此部分受有生理機能或身體外形
        之損害或不良改變。揆諸前開最高法院見解，尚難認告
        訴人在本案車禍後於110年3月26日另經診斷之頭暈、肩
        背拉傷屬於身體或健康之確實傷害，此部分並非屬刑法
        上之傷害。
　　㈤至於辯護人為被告辯以告訴人於急診時並未主訴或檢查出
      有右膝鈍挫傷之傷勢，並以上開告訴人之急診病歷及上開
      台南市立醫院陳郁錚醫師函覆內容另以：告訴人急診時右
      膝無明顯外傷，亦無活動力受限，挫傷為正式診斷名詞，
      醫師不支持此診斷等語（交簡上卷第139頁）為佐。然告
      訴人另於同日在同醫院之骨科，由張浩銘醫師診斷出右膝
      鈍挫傷之傷勢，業如前述，此部分堪認僅係因告訴人在同
      醫院不同科別因就診主訴問題不同，所致醫師判斷落差，
      尚無礙於前開本院對於告訴人因本案車禍受有右膝挫擦傷
      之認定，併此敘明。
　　㈥綜上所述，本案事證明確，被告犯行洵堪認定，應依法論
      科。
二、論罪
　　⒈核被告所為，係犯刑法第284條前段之過失傷害罪。
　　⒉被告於肇事後偵查機關未發覺前，親自電話報警，並已報
      明肇事人姓名、地點，請警方前往處理，且警據報前往處
      理時，留在現場向據報到場處理之員警承認為肇事人乙情
      ，業據被告供稱明確（警卷第7頁），並有交通事故談話
      紀錄表在卷可參（警卷第25、27頁），則被告對於未發覺
      之罪自首而接受裁判，爰依刑法第62條前段規定，減輕其
      刑。
　　⒊聲請簡易判決處刑書雖未敘及告訴人就本案車禍受有右膝
      鈍挫傷，然告訴人所受此部分傷勢既係被告本案車禍過失
      傷害行為所造成，即為檢察官聲請簡易判決處刑之效力所
      及。
三、檢察官上訴意旨略以：被告雖坦承犯行，但迄今沒有賠償告
    訴人，又未達成和解，空言願與告訴人商談和解而無實質作
    為，犯後態度狡猾，且被告係追撞停等紅燈之告訴人，負擔
    全部車禍肇事責任，並衡酌告訴人所受傷勢，原審僅量處被
    告拘役20日，似有違罪刑相當原則，請將原判決撤銷，更為
    適當合法之判決等語（交簡上卷第11至12頁）。
四、被告上訴意旨略以：請求撤銷原判決，改為無罪諭知等語（
    交簡上卷第169頁）。
五、原判決撤銷及改判之理由
　　㈠原審以被告罪證明確，予以論罪科刑，固非無見。然原審
      認定告訴人就本案車禍所受傷勢為頭暈、肩背拉傷等節，
      並非刑法上所謂傷害，自有違誤；而告訴人於本院審理中
      始提出其於本案車禍所受之右膝鈍挫傷傷勢之診斷證明，
      亦未及由原審審酌。是檢察官以原審量刑過輕為由提起上
      訴，被告以無罪答辯提起上訴，雖均無理由，但原審判決
      既有上開違誤與未及審酌之處，仍應由本院將原審判決撤
      銷改判。
　　㈡爰審酌被告駕車時未能確實遵守交通安全規則以保障其他
      用路人之生命、身體及財產之安全，有前述之過失行為，
      因而肇生本件事故並致告訴人受有前揭傷害，所為實有不
      該；兼衡被告就本件事故之發生為唯一之肇事原因，及告
      訴人所受之損害；暨衡被告否認犯行，且未與告訴人達成
      和解，亦未賠償告訴人損害之犯後態度；再酌以被告自陳
      大學畢業之智識程度，目前從事營造業現場人員，月收入
      約新臺幣3萬元，與父母同住，不需扶養父母，未婚無子
      女等一切情狀（交簡上卷第167頁），量處如主文第二項
      所示之刑，並諭知易科罰金之折算標準。
據上論斷，依刑事訴訟法第455條之1第1項、第3項、第369條第1
 項前段、第364條、第299條第1項前段，判決如主文。
本案經檢察官靳隆坤聲請簡易判決處刑及提起上訴，檢察官鍾葦
怡到庭執行職務。
中　　華　　民　　國　　111 　年　　11　　月　　16　　日
             刑事第一庭    審判長法  官  楊智守
                                 法  官  陳狄建
                                 法　官  林筠
以上正本證明與原本無異。
不得上訴。
中　　華　　民　　國　　111 　年　　11　　月　　16　　日
                                 書記官  許琇淳
附錄論罪科刑法條：
中華民國刑法第284條
因過失傷害人者，處一年以下有期徒刑、拘役或十萬元以下罰金
；致重傷者，處三年以下有期徒刑、拘役或三十萬元以下罰金。